【裁判字號】    97,台上,5241
【裁判日期】    971023
【裁判案由】    違反毒品危害防制條例
【裁判全文】
最高法院刑事判決            九十七年度台上字第五二四一號
上  訴  人  甲○○
上列上訴人因違反毒品危害防制條例案件，不服台灣高等法院高
雄分院中華民國九十七年七月七日第二審更審判決（九十七年度
重上更(三)字第三０號，起訴案號：台灣高雄地方法院檢察署九十
三年度偵字第一五三０三號），提起上訴，本院判決如下：
    主  文
上訴駁回。
    理  由
按刑事訴訟法第三百七十七條規定，上訴於第三審法院，非以判
決違背法令為理由，不得為之。是提起第三審上訴，應以原判決
違背法令為理由，係屬法定要件。如果上訴理由書狀並未依據卷
內訴訟資料，具體指摘原判決不適用何種法則或如何適用不當，
或所指摘原判決違法情事，顯與法律規定得為第三審上訴理由之
違法情形，不相適合時，均應認其上訴為違背法律上之程式，予
以駁回。本件上訴人甲○○上訴意旨略稱：(一)、維也納汽車旅館
一０六號房間（下稱一０六號房間）係上訴人所租用，警方未經
上訴人之同意而予以搜索，且警方在該房間浴室天花板所搜扣之
黑色包包（內裝海洛因及安非他命等物），並非在警方臨檢目測
之範圍內。則縱警方所為合乎緊急搜索之要件，然其事後並未聲
請補發搜索票，依刑事訴訟法第一百三十一條第四項之規定，警
方所搜扣之相關證物等不得作為證據。又高雄市政府警察局楠梓
分局搜索扣押筆錄執行之依據欄，內載依刑事訴訟法第一百三十
一條之一經受搜索人同意執行搜索之項目，係由吳豐任在其下之
受搜索人簽名欄內簽名，則警方另依刑事訴訟法第一百三十條之
規定執行附帶搜索，即難謂適法，其所搜扣之物品不得作為證據
。乃原判決採警方搜扣之證物，為不利上訴人認定之依據，於法
有違。(二)、吳豐任就向上訴人購買海洛因之數量及金額等，前後
供述不一，原判決採其供述為不利上訴人認定之依據，於法有違
。又吳豐任於第一審羈押訊問時供述：伊買新台幣（下同）一萬
六千元的毒品，重量是一錢，搜到時伊已經買賣完成等情，其並
未經具結而無證據能力。乃原判決竟採吳豐任上開供述，為不利
上訴人認定之依據，於法有違。(三)、依證人吳豐任、王智勇、陳
天雲、郭志傑、蔡維揚等相關供述之內容，足見吳豐任在打開一
０六號房間車庫鐵門後，即遭警方控制而未離開該房間之車庫，
更無機會將海洛因丟入水溝內，此有警卷所附警方攔查吳豐任之
照片可證。上訴人原審選任辯護人聲請原審傳喚吳豐任、王智勇
、蔡維揚等人，調查上訴人是否確有販賣海洛因與吳豐任，乃原
審未傳喚吳豐任、王智勇、蔡維揚等人到庭予以調查，於法有違
。(四)、上訴人於一０六號房間桌上放置海洛因一包，而依上訴人
並未藏放該包海洛因之情形以觀，足見該一０六號房間浴室天花
板內之海洛因九包等物，並非上訴人所藏放。又警方搜扣之海洛
因其體積甚小，極易丟棄於浴室馬桶內沖掉，而在浴室天花板所
查獲之九包海洛因有水漬，然該浴室地板則係乾燥，益見該九包
海洛因並非上訴人所藏放。乃原判決逕為上訴人不利之認定，其
所為論述說明與經驗法則有違。(五)、吳豐任於警詢中並未供述上
訴人有原判決事實欄所載之犯行，其嗣後為不利上訴人之供述，
可能係上訴人於警詢中曾為不利吳豐任之質疑所致，況依案重初
供之原則，亦應以吳豐任在警詢中之供述較為可採。乃原審逕為
不利上訴人之認定，於法有違。又原判決或說明吳豐任於第一審
審理中作證時，已時隔一年多，記憶容有錯誤，應以其於檢察官
偵查及第一審羈押訊問時之供述較屬可採；或又論述吳豐任僅於
案發當時前往維也納汽車旅館，倘非確在該處為警攔查並有丟棄
毒品之實際動作，豈能於一年後仍能清楚繪製現場圖等情，其前
後之論述說明相互矛盾，於法有違。(六)、依原判決理由欄之論述
說明，維也納汽車旅館係警方預定規劃擴大臨檢之目標，然警方
何以突然對正欲離去之吳豐任進行攔查，且並未在吳豐任身上查
獲任何毒品，警方何以叫吳豐任蹲下並將雙手置於頭上。乃原判
決未詳細斟酌上情，逕予論述說明查獲本件之原因，並非有人提
供線報等情，於法有違。又警方在一０六號房間浴室查獲九包海
洛因時，上訴人並未在現場，警方查獲該九包海洛因之過程太過
巧合，其過程顯有疑義。乃原判決未詳細斟酌上情，逕以警員劉
少明不實之供述及勘驗警方所錄製之光碟等，即為不利上訴人之
認定，於法有違。另吳豐任先後供述不一，原判決援引吳豐任於
第一審審理中所繪製之現場圖，據以認定吳豐任於遭警方攔查時
，係蹲在維也納汽車旅館一０五號房間前，於法有違。(七)、依王
智勇、陳天雲、蔡維揚相關供述之內容，足見警方在一０六號房
間二樓敲門時，吳豐任在該房間內知悉警方前來盤查，始倉皇欲
由該房間一樓車庫離去，而遭守候在該處之警員攔查。且上情與
郭志傑、王智勇於原審更審前，彼等有利上訴人之供述各情並無
不符之處。乃原判決論述郭志傑、王智勇有利上訴人供述各情，
並不能為有利於上訴人之論斷，於法有違等語。
惟查原判決認定上訴人有原判決事實欄所記載之販賣第一級毒品
犯行，係以訊據上訴人供承：警方在一０六號房間桌上查獲之海
洛因一包、電子磅秤一台、吸管一支、門號000000000
0號行動電話一具、現金一萬六千元，及自伊褲袋取出之現金二
萬二千二百元等物，為伊所有等情是實，上訴人雖否認有販賣海
洛因之犯行，辯稱：伊並未販賣海洛因與吳豐任，警方所查獲之
現金係伊父給伊買機車的錢，警方在一０六號房間浴室天花板上
所查獲之海洛因及夾鏈袋，均非伊所有云云。然查上訴人確有如
原判決事實欄所載之犯行，業據吳豐任於第一審審理中證述明確
，吳豐任並指稱：伊係撥打0000000000號行動電話，
與上訴人聯絡購買海洛因事宜等情甚詳。參酌警方進入一０六號
房間後，除查獲上訴人所供承之上開物品外，並在一０六號房間
浴室天花板上查獲海洛因九包、空夾鏈袋二十二個等物，警方先
後查獲之十包海洛因經送驗結果確含有海洛因成分（驗後合計淨
重五五點零六公克），並有法務部調查局民國九十三年十月十四
日調科壹字第二二００一八一八九號鑑定通知書可稽，另警方所
查獲之上開電子磅秤、吸管、夾鏈袋等物經送驗結果，亦均含有
海洛因成分，並有高雄醫學大學附設中和紀念醫院九十四年三月
二十二日檢驗報告可憑。吳豐任就向上訴人購買海洛因之數量及
價格等，前後所供述之內容雖不盡一致，然參酌其於檢察官偵查
中供述各情，距案發時間較近而記憶較為清晰，且警方在汽車旅
館內桌上查獲現金一萬六千元，適與吳豐任供述向上訴人購買海
洛因之金額相符，應認吳豐任於檢察官偵查中供述各情係屬事實
。另依吳豐任、王智勇相關供述各情，及吳豐任所繪之現場圖，
暨事實審法院至維也納汽車旅館勘驗結果，堪認吳豐任於遭警方
盤查並命其蹲下時，趁機將其所購得之海洛因丟棄在維也納汽車
旅館車道旁之水溝內，致其向上訴人所購得之海洛因未遭警方查
獲。郭志傑、王智勇雖曾證稱：吳豐任沒有機會丟棄東西云云，
然郭志傑先後供述不盡一致，且警方未能發現吳豐任於蹲下時，
其趁機丟棄海洛因之細微動作，並無何違反常情之處，郭志傑、
王智勇上開供述各情，並不能為有利於上訴人之論斷。依上訴人
及王智勇所供述之內容等，該一０六號房間於警方進入前，顯係
由上訴人所支配使用，海洛因九包顯非吳豐任所放置；汽車旅館
乃開放之營業場所，海洛因九包之數量非少且價值昂貴，衡情應
無他人選擇該處為藏置海洛因之場所；一０六號房間浴室之天花
板係由可移動之半透明壓克力板構成，將該浴室內之電燈打開即
可看見該浴室天花板內有黑色物體，業經原審更審前勘驗警方所
錄製之光碟等屬實；上訴人坦承：扣案之電子磅秤係伊帶至一０
六號房間等情，而上訴人雖另稱：伊剛好買回毒品，而以磅秤確
定其重量云云，然在一０六號房間桌上所查獲之海洛因一包，其
毛重僅一公克，有無必要為確定其重量而攜帶電子磅秤，非無疑
義；依證人即警員劉少明、黃雍旭所供述之內容，及警方進入一
０六號房間浴室時其地板並未潮濕，該九包海洛因復包裝在黑色
包包內，置於該浴室浴缸上方之天花板，則縱因水蒸氣上昇沾附
，其亦屬少量，衡情不可能使每包夾鏈袋均潮濕；依一０六號房
間之擺設位置圖及照片以觀，上訴人如站立在浴缸缸緣，可輕易
放置物品在天花板上，堪認該海洛因九包等物，係上訴人於警方
敲門進入前，原丟於馬桶或藏置在水箱內，嗣因認為不妥或其他
原因，而由上訴人改藏放在浴室之天花板上。上訴人雖另辯稱：
警方並未在現場查獲剪刀及塊狀海洛因等，吳豐任不利伊之供述
各情與事實不符云云。惟上訴人與吳豐任在警方進入一０六號房
間前，均曾在該房間內施用海洛因，然警方亦未在該房間查獲施
用海洛因之針筒或煙蒂，且警方於進入一０六號房間以前曾在外
敲門，參酌上訴人曾將海洛因九包等物丟棄在水箱或馬桶等情以
觀，則或因警方未在一０六號房間內詳細搜查，或因上訴人於警
方進入前迅速處理部分物品，致警方未查獲吳豐任所稱之剪刀及
塊狀海洛因等物，惟尚難以此即為有利上訴人之論斷。依上訴人
所提出機車買賣契約書之記載，及蔡再發、楊寶琳所供述內容以
觀，該契約書並未有上開證人所稱誤載訂金數額之記載，且衡情
上訴人亦無不要求更正錯誤訂金數額之可能；另依統一發票等相
關資料，顯示上訴人於九十三年七月二十九日，即已付清機車尾
款，上訴人豈有於案發當日仍持有機車款三萬八千二百元，且又
將該筆款項分置二處之理，堪認警方查獲之三萬八千二百元，其
與上訴人所稱購買機車之款項無關，蔡再發、楊寶琳供述各情，
並不能為有利於上訴人之論斷。上訴人否認辯解各情，無非係屬
事後卸責之詞，不足採信等情，予以綜合判斷。因而撤銷第一審
關於販賣第一級毒品部分之判決，改判論處上訴人販賣第一級毒
品罪刑，已於判決內說明其所憑之證據及其認定之理由，從形式
上觀察，並無違背法令之情形。按供述證據前後，雖稍有參差或
互相矛盾，事實審法院非不可本於經驗法則斟酌其他證據作合理
之比較定其取捨，從而供述證據之一部認為真實者予以採取，亦
非證據法則所不許。又證據之取捨與證據之證明力如何，均屬事
實審法院得自由裁量、判斷之職權；苟其此項裁量、判斷，並不
悖乎通常一般之人日常生活經驗之定則或論理法則，又於判決內
論敘其何以作此判斷之心證理由者，即不得任意指摘其為違法，
而據為提起第三審上訴之合法理由。原判決綜合上述各項證據資
料，認定上訴人確有如原判決事實欄所載之犯行，已說明其所依
憑之證據及理由等情甚詳，乃屬其採證認事調查職權之合法行使
，且無上訴意旨所稱違反經驗法則等情事，不容任意指為違法。
又原判決事實欄認定警方攔阻盤查吳豐任後，並要吳豐任在一０
六號房前蹲下（原判決第二頁第九至十行），上訴意旨所稱警方
攔阻盤查吳豐任之相關照片，並不能為有利於上訴人之論斷。上
訴意旨(五)所載原判決論述說明各情，係原判決就不同之證據方法
，說明其為如何斟酌取捨之理由，上訴意旨任意指摘其相互矛盾
云云，並非有據。按諸高雄市政府警察局楠梓分局解送人犯報告
書，其內記載警方因執行擴大臨檢勤務，發現維也納汽車旅館一
０六號房間，其登記車號之車主係治安顧慮人口而對該室盤檢，
警方於該一０六號房間二樓敲門後，吳豐任開啟一樓車庫大門欲
逃逸，為在該處守候之警員攔阻盤查，上訴人隨即開門並帶同警
方入內察看，警方隨即發現桌上放有海洛因一包等物，而立即將
上訴人等逮捕，嗣於附帶搜索時在該房間浴室天花板內，另搜獲
海洛因九包等物（九十三年度偵字第一五三０三號卷第一頁），
而證人即前往搜索警員王智勇、劉少明於檢察官偵查中，並就上
開搜索經過情節證述明確（同上卷第四十五至五十頁），且高雄
市政府警察局楠梓分局搜索扣押筆錄，其於受執行人欄內記載上
訴人係受搜索人，於執行之依據欄並勾選依刑事訴訟法第一百三
十條執行附帶搜索。則警方搜扣得如原判決事實欄所載之相關證
物，尚難認與刑事訴訟法第一百三十條附帶搜索之規定有違。上
訴意旨(一)任意指摘，並非有據。原判決認定上訴人以一萬六千元
販賣一錢之海洛因與吳豐任，並非單憑吳豐任於第一審法院羈押
訊問時之供述（原判決第八頁第十一至十七行），其並援引吳豐
任於檢察官偵查中之供述等為依據，則本件縱除去吳豐任於第一
審法院羈押訊問時之上開供述，既仍應為同一事實之認定，而不
影響於原判決本旨，上訴意旨(二)猶執此指摘，自非適法之第三審
上訴理由。按有利於被告之證據不採納及應於審判期日調查之證
據，係指該證據倘予採納或經調查所能證明者，得以推翻原審判
決所確認之事實，而得據以為不同之認定而言。如非事理所必然
，或係無從調查之證據方法，即欠缺其調查之必要性，縱未調查
，或未於理由特加說明，均與所謂違背法令之情形不相適合。原
判決已說明上訴人雖聲請傳喚吳豐任、王智勇、蔡維揚等人，然
本件事證已經明確，核無再為傳喚調查之必要（原判決第十頁第
十一至十二行）等情，且原審縱再傳喚上開證人到庭調查，亦非
即能為有利於上訴人之論斷，尚不得任意指摘原審有應調查之證
據而未予調查之違法。上訴意旨徒憑己意或就原判決已有說明之
事項，或就原審判斷證據證明力之合法職權行使，漫指其違法，
重為單純事實上之爭執，難謂係適法上訴第三審之理由，其上訴
違背法律上之程式，應予駁回。
據上論結，應依刑事訴訟法第三百九十五條前段，判決如主文。
中    華    民    國  九十七  年    十    月  二十三  日
                      最高法院刑事第一庭
                          審判長法官  董  明  霈
                                法官  林  茂  雄
                                法官  張  祺  祥
                                法官  蕭  仰  歸
                                法官  林  立  華
      本件正本證明與原本無異
                                      書  記  官
中    華    民    國  九十七  年    十    月   三十   日
                                                      V


司法院資訊處製作；財團法人民間司法改革基金會備份。
